【裁判字號】    92,訴,636
【裁判日期】    920424
【裁判案由】    強盜等
【裁判全文】
臺灣臺中地方法院刑事判決                          九十二年度訴字第六三六號
    公  訴  人  臺灣臺中地方法院檢察署檢察官
    被      告  甲○○
右列被告因強盜等案件，經檢察官提起公訴（九十二年度偵字第一二二六號），本院
判決如左：
    主  文
甲○○意圖為自己不法之所有，毀壞門扇於夜間侵入住宅，搶奪他人之動產，累犯，
處有期徒刑壹年捌月。
    事  實
一、甲○○曾有多次竊盜前科，最近一次因竊盜案件，經本院於民國八十八年十一月
    三十日，以八十八年度易字第三三四七號刑事判決判處有期徒刑十月確定（該判
    決宣告強制工作部分，後經最高法院以八十九年度台非字第四八四號判決撤銷）
    ，並於八十九年八月三日執行完畢。詎其猶不知悔改，意圖為自己不法之所有，
    基於竊盜之犯意，於九十二年一月三日凌晨五時五十分許之夜間，先以不詳方法
    打開乙○○向他人所承租位於台中縣大甲鎮○○路一五八號住處之鐵門（未損壞
    ），再以不詳方法破壞該屋鐵門內玻璃鋁門門扣（鎖），而侵入前開乙○○之住
    宅（無故侵入住宅與毀損部分均未據告訴），欲物色搜尋財物之際，即遭乙○○
    發覺，甲○○乃變更竊盜之犯意為搶奪，其遂先將屋內之電燈關掉，又以手腕欲
    將乙○○壓至牆邊，旋經乙○○掙扎開後，乙○○即逃入房間內拿取其所有皮包
    一只後，欲往外奔逃，惟經尾隨之甲○○趁乙○○不及抗拒之際，將其手中之前
    開皮包一只（內有現金新台幣七千八百元、金融卡三張、身分證一張、健保卡一
    張與起訴書漏載之化妝品一組、原子筆一枝等物）搶走，得手後即往屋外逃逸，
    乙○○則一面追趕，一面高喊抓賊。嗣於九十二年一月三日六時許，甲○○在台
    中縣大甲鎮○○路與中山路口，為執行巡邏勤務之台中縣大甲分局日南派出所巡
    佐丙○○等人圍捕而查獲，並自甲○○手中扣得其所搶得之前開皮包一只（已發
    還乙○○）。
二、案經乙○○訴由臺中縣警察局大甲分局報請臺灣臺中地方法院檢察署檢察官偵查
    起訴。
    理  由
一、訊據被告甲○○固坦承其於前揭時、地意圖行竊而侵入被害人乙○○之前開住宅
    ，並取得前開皮包一只後逃逸，後於前開時、地為警查獲並扣得前開皮包一只等
    事實，但矢口否認有何破壞鋁門窗門扣（鎖）及搶奪之犯行，辯稱：當天被害人
    乙○○住處之鐵門未關、玻璃鋁門未鎖，其進入屋內後遭乙○○推出門外，隨後
    其再度進入屋內，並趁乙○○逃出屋外時，拿走放在床頭邊之皮包，其係竊盜，
    並非搶奪云云。惟查：
（一）前揭事實業據被告甲○○為前開部分之自白，並經證人即被害人乙○○於警訊
      時、偵查中及本院審理中、證人即臺中縣警察局大甲分局日南派出所巡佐丙○○於本院審理時證述明確，復有贓物認領保管單、相片、破壞門鎖照片、報告
      書（一份為九十二年元月十六日製作、一份為九十二年元月三日製作）等在卷
      可稽。
（二）被告雖辯稱其係利用被害人乙○○住處之鐵門未關、玻璃鋁門未鎖，而進入前
      開屋內，且其係竊盜云云。然查：
  １、被告係趁被害人乙○○來不及抵抗之際而搶走其手中之前開皮包，且當時被害
      人乙○○前開住處確有上鎖，前開鋁門門鎖亦確遭破壞等事實，業據證人即被
      害人乙○○於本院審理時證述明確（見本院九十二年三月十三日審判筆錄）。
      另參酌被害人乙○○係一人獨居，亦據證人乙○○證述在卷（見本院前揭審判
      筆錄），則其係一獨居女子，豈會於夜間未鎖門戶而休息，置自身安危、財產
      於不顧？堪認前開鋁門確有上鎖而遭破壞。
  ２、而證人丙○○於本院審理時亦證稱其根據被害人指訴而到現場拍照，前開鐵門
      並無遭破壞痕跡，且鋁門鎖確遭破壞等情明確（見本院九十二年四月十日審判
      筆錄），另參酌前開現場玻璃鋁門門扣被破壞之照片與前開九十二年元月三日
      之報告書，堪認被告確係破壞前開鋁門門扣（鎖）而進入被害人乙○○前開住
      處無疑。
（三）綜上所述，被告所辯無非避重就輕飾卸之詞，不足採信。本件事證明確，被告
      犯行洵堪認定。
二、按刑法第三百二十一條第一項第二款所謂「毀越」門扇牆垣，係指毀損或超越及
    踰越門扇牆垣而言，與用鑰匙開鎖啟門入室者不同；司法院解釋所謂越進門扇牆
    垣，其越進二字亦應解為超越或踰越而進，非謂啟門入室即可謂之越進（最高法
    院二十二年上字第四五四號判例參照）；使用鑰匙開啟房門入內行竊，顯與毀越
    安全設備竊盜之情形不符（最高法院六十三年度台上字第五０號判例參照）。至
    所謂「門扇」，專指門戶而言，亦即指分隔住宅或建築物內外之間之出入口大門
    而言。所謂「其他安全設備」，指門扇牆垣以外，依通常觀念足認防盜之一切設
    備而言，如電網、窗戶等是；至已進入大門室內之住宅或建築物內部諸門，不論
    是房間門、廚房門、通往陽台之落地鋁製玻璃門，則應認係其他安全設備。則被
    告以不詳方法打開乙○○前開住處之鐵門，但該鐵門並未遭破壞，且無法翻越該
    鐵門進入該屋內，亦分據證人乙○○、丙○○證述在卷，則就此部分而言，尚難
    認被告有毀越門扇或其他安全設備之行為；但被告以不詳方法破壞該屋鐵門內玻
    璃鋁門門扣，而侵入前開乙○○之住宅，且該玻璃鋁門係分隔前開住宅內外之大
    門，而前開門鎖係附加於鋁門上之鎖，亦分據證人乙○○、丙○○證述在卷，並
    有前開相片在卷可憑，則被告前開所為，核與刑法第三百二十一條第一項第二款
    之毀壞門扇加重條件該當。另按刑法第三百二十一條第一項第一款所謂「夜間」
    ，為日出前日沒後（最高法院二十九年度滬上字第六三號判例參照）。所謂「住
    宅」，指人類日常住居生活作息之場所；所謂「建築物」，指住宅以外有屋面，
    周有門壁，足蔽風雨，供人出入，且定著於土地之工作物而言（最高法院八十二
    年度臺上字第一八０九號判決參照）。乙○○平常均居住於前開台中縣大甲鎮○○路一五八號屋內，業據證人乙○○證述在卷，該屋堪認係所謂「住宅」，而被
    告入侵當時係凌晨五時許，為日出前日沒後，則被告所為，亦與刑法第三百二十
    一條第一項第一款於夜間侵入住宅之加重條件該當。復按刑法第三百二十五條第
    一項之搶奪罪，係指公然奪取而言；若乘人不備竊取他人所有物，且係秘密行之
    ，並非出於公然奪取者，自應構成竊盜罪（最高法院二十二年度上字第一三三四
    號判例、院字第一一六號參照）。而搶奪與強盜雖同具不法得財之意思，然搶奪
    係乘人不備，公然掠取他人之財物，如施用強暴脅迫，致使不能抗拒而取其財物
    或令其交付者，則為強盜罪（最高法院六十四年度台上字第一一六五號判例參照
    ）。且若已著手行竊，惟尚未得財之際，遭事主發覺，乃變更竊盜犯意為搶奪或
    強盜，進而施搶奪或強暴脅迫手段致使不能抗拒，著手劫財，則先前之竊盜行為
    即為搶奪或強盜行為之一部分，應僅成立一個搶奪或強盜罪（最高法院八十七年
    度台上字第四００八號判決、二十四年度上字第四六七三號判例可供參可，此即
    學理上所稱之轉念搶奪或強盜）。則被告雖供稱其係以行竊之意進入前開住宅，
    但其遭乙○○發覺後，乃變更竊盜之犯意為搶奪，趁乙○○不及抗拒（即不備）
    之際，搶奪其前開手中皮包一只，亦據證人乙○○證述在卷，則其圖為不法所有
    取得他人財物之犯意，始終一貫，僅於中途變更其竊取手段為搶奪而已，依前揭
    說明，其先前之竊盜行為，即為搶奪行為之一部，應僅成立一搶奪罪。
三、核被告所為，係犯刑法第三百二十六條第一項之毀壞門扇於夜間侵入住宅搶奪罪
    。查被告毀越門扇而入室搶奪，其越入行為即屬侵入住宅，與毀損之行為均已結
    合於所犯加重搶奪罪之罪質中，不另論侵入住宅、毀損罪。次查刑法第三百二十
    一條第一項所列各款為搶奪之加重條件，如犯搶奪罪兼具數款加重情形時，因搶
    奪行為祇有一個，仍祇成立一罪，不能認為法律競合或犯罪競合，但判決主文應
    將各種加重情形順序揭明，理由並應引用各款，俾相適應；是被告所犯搶奪罪，
    兼具於夜間侵入住宅及毀壞門扇之二款加重情形，依前開說明，仍只成立一罪。
    另查加重搶奪罪之內容，當然含有使人行無義務之事，或妨害人行使權利等妨害
    自由之性質，各該罪一經成立，則妨害自由之行為，即已包含在內，自無另行成
    立妨害自由罪名之餘地（最高法院三十二年度上字第一三七八號判例參照）；則
    被告前開加重搶奪犯行，自不另行成立強制等妨害自由罪責。又加重搶奪罪保護
    法益為個人對財物之持有監督支配法益而兼及個人之自由安全，故其犯罪之個數
    ，應以侵害其持有法益之個數為準，與財物之個數或所有人無關；且行為人搶奪
    他人持有之整包動產，對其內容物之種類數量，並無詳細認識，亦無影響於其加
    重搶奪故意，且應論以單純一罪；故被告搶奪被害人乙○○前開皮包一只，皮包
    內之財物縱非被告事前所得詳細認識，惟依前開說明，亦不影響被告加重搶奪之
    故意，且應以單純一罪論。至公訴人起訴事實漏列之前開被害人乙○○遭搶奪之
    化妝品一組、原子筆一枝等物，均屬被告加重搶奪之財物，然此部分因與起訴部
    分有單純一罪之關係，應為起訴效力所及，本院自得併予審究。復查被告曾因竊
    盜案件，經本院判處有期徒刑十月確定，並於八十九年八月三日執行完畢，此有
    臺灣高等法院被告全國前案紀錄表及臺灣臺中地方法院檢察署刑案資料查註紀錄
    表各一份在卷可憑；被告於前案有期徒刑執行完畢後，五年以內再犯本件有期徒
    刑以上之罪，屬累犯，應依刑法第四十七條之規定，加重其刑。至公訴人雖對被
    告具體求處有期徒刑二年六月，然經本院審酌被告審酌被告之素行及其不思以正
    當手段獲取財物之犯罪動機、目的、手段與其所搶奪之財物數量、價值、次數等
    所生危害及其犯罪後猶避重就輕飾詞卸責之態度等一切情狀，量處如主文所示之
    刑，以資懲儆為適當。
四、據上論斷，應依刑事訴訟法第二百九十九條第一項前段，刑法第三百二十六條第
    一項、第四十七條，判決如主文。
中      華      民      國      九十二    年      四    月    二十四    日
                                臺灣臺中地方法院刑事第七庭
                                        法  官  陳  卿  和
右正本證明與原本無異。
如不服本判決，應於送達後十日內向本院提出上訴狀（須附繕本），上訴於台灣高等
法院台中分院。
                                        書記官
中      華      民      國      九十二    年      四     月   二十四   日
【附錄本案論罪科刑法條全文】
刑法第三百二十六條第一項：
犯前條第一項之罪，而有第三百二十一條第一項各款情形之一者，處一年以上七年以
下有期徒刑。
刑法第三百二十五條第一項：
意圖為自己或第三人不法之所有，而搶奪他人之動產者，處六月以上五年以下有期徒
刑。
刑法第三百二十一條：
犯竊盜罪而有左列情形之一者，處六月以上、五年以下有期徒刑：
一、於夜間侵入住宅或有人居住之建築物、船艦或隱匿其內而犯之者。
二、毀越門扇、牆垣或其他安全設備而犯之者。
三、攜帶兇器而犯之者。
四、結夥三人以上而犯之者。
五、乘火災、水災或其他災害之際而犯之者。
六、在車站或埠頭而犯之者。
前項之未遂犯罰之。


司法院資訊處製作；財團法人民間司法改革基金會備份。
